【裁判字號】    99,交抗,1623
【裁判日期】    990804
【裁判案由】    違反道路交通管理處罰條例
【裁判全文】
                  臺灣高等法院交通事件裁定
                                    99年度交抗字第1623號
抗  告  人
即受處分人  甲○○
上列抗告人因違反道路交通管理處罰條例案件，不服臺灣板橋地
方法院99年度交聲字第1477號，中華民國99年7月2日裁定（原處
分案號：交通部公路總局臺北區監理所：北監營裁字第裁40-Z00
000000號），提起抗告，本院裁定如下：
    主  文
抗告駁回。
    理  由
一、按汽車行駛高速公路前，應妥為檢查車輛，在行駛途中不得
    有輪胎任一點胎紋深度不足1.6公釐之情形；汽車行駛於高
    速公路，有第33條第1項、第2項以外之其他違反管制規定之
    行為，處駕駛人新臺幣（下同）600元以上1,200元以下罰鍰
    。高速公路及快速道路交通管制規則第14條第3款、道路交
    通管理處罰條例第33條第3項分別定有明文。
二、受處分人甲○○於民國（下同）99年9月19日上午11時50分
    許，駕駛車號377-JB號營業大貨車，在國道3號南下122.3公
    里處經警攔查，因甲○○所駕駛之上開營業大貨車有「行駛
    高速公路途中，輪胎任一點胎紋深度不足1.6公釐」之違規
    ，為警當場掣單舉發，嗣經交通部公路總局臺北區監理所（
    下稱：原處分機關）依上揭規定，裁處甲○○罰鍰1,200元
    。
三、甲○○不服該處分聲明異議略以：高速公路及快速道路交通
    管制規則關於行駛高速公路途中車輛不得有輪胎任一點胎紋
    深度不足1.6公釐之規定，這是不合理的條文，應加註胎紋
    深度依磨耗指示點量測是否不足1.6公釐作為基準，且每條
    輪胎依「CNS1437」規範皆有磨耗指示點可作為更換輪胎之
    依據。伊所使用之輪胎剖面共分A（主支撐點）、B（結構連
    結面）、C（磨耗指示點）、D（輪胎紋最深處）4點，而輪
    胎依CNS規範可使用至C點，但道路交通管理處罰條例卻規定
    輪胎胎紋至B點時即可舉發處罰並不合理云云。
四、原審法院以：
(一)、甲○○有於上開時地，駕駛上開營業大貨車，行駛於高速公
    路途中輪胎任一點胎紋深度不足1.6公釐為警攔停舉發之事
    實，業經證人即國道公路警察局第二警察隊後龍分隊警員謝
    松霖於原審調查時結證稱：「當天11點50分我在國3公路
    122.3（公里）南下後龍收費站的地磅站，我跟警員賴子明
    巡邏攔查的。當時我們是例行性的取締，我們是攔查巡視輪
    胎時發現的。我們是用輪胎測試器去檢查甲○○的車的胎紋
    低於1.6公釐，測量情形如我所提之照片（庭呈照片）。當
    時甲○○的車輪胎左側第二軸組的外側輪胎明顯有磨平的跡
    象，我把它標示如第4、第6、第7的照片，我就開單舉發。
    甲○○剛才說的6個耗損點是原廠提醒使用人更換輪胎的，
    如果依照高速公路及快速公路管制規則第14條規定，4輪以
    上汽車輪胎任何一點胎紋深度不足1.6公釐，就應該要處罰
    了」（見原審卷第19頁背面），並有上開舉發違反道路交通
    事件通知單、證人謝松霖當庭提出之採證照片在卷可稽（見
    原審卷第9、13-15頁）。
(二)、甲○○固辯稱：依據商品檢驗局網路資料所示，每個輪胎都
    有六個磨耗指示點，而伊貨車輪胎的磨耗尚未達到六個磨耗
    指示點，且員警當時測量是依據輪胎的結構面而非輪胎的磨
    耗指示面，伊認為本件處罰很不合理云云。惟徵之高速公路
    交通管制規則第14條第3款規定：「汽車行駛高速公路前，
    應妥為檢查車輛，在行駛途中不得有輪胎任一點胎紋深度不
    足1.6公釐之情形」之意旨，顯係考量高速公路之車輛均係
    以高速行駛，如遇緊急煞車或天雨路滑之情形，以系爭貨車
    部分胎紋已完全磨平之情形，其輪胎爆胎之危險性甚高，故
    上開管制規則係為保障汽車行駛在高速公路上避免輪胎爆胎
    而影響交通安全，規定車輛行駛高速公路途中不得有輪胎任
    一點胎紋深度不足1.6公釐之情形，以促使汽車駕駛人於駕
    駛汽車行駛高速公路前，能妥善檢查車輛，以維高速行駛汽
    車之行車安全，且甲○○於原審調查時亦自承員警測量其輪
    胎胎紋有不足1.6公釐等語（見原審卷第19頁背面），是甲
    ○○駕駛上開大貨車行駛高速公路，其駕駛之大貨車輪胎胎
    紋深度有不足1.6公釐之情形，核屬違反上開規定，至為明
    確。甲○○上開所辯各節，尚難據為免罰之事由。
(三)、綜上所述，甲○○上揭違規事實，事證明確，甲○○所辯為
    無理由，原處分機關依上揭規定裁處甲○○罰鍰1,200元，
    核無違誤，乃裁定駁回其異議。
五、甲○○提起抗告，認其所使用之輪胎，每一點經檢測至少有
    絕對高度3公釐以上的胎紋，應符合規定，並請求將採證照
    片送交專業之機構檢測云云。惟此與舉發警員謝松霖於原審
    之證述不同，亦與抗告人於原審自承員警測量其輪胎胎紋確
    有不足1.6公釐之情相悖，且本院認抗告人上揭違規情形已
    臻明確，並無將採證照片另送鑑定之必要。抗告人之抗告，
    為無理由，應予駁回。
據上論結，應依道路交通管理處罰條例第89條，道路交通案件處
理辦法第26條，刑事訴訟法第412條，裁定如主文。
中    華    民    國    99    年    8     月    4     日
                  刑事第二庭  審判長  法  官  洪光燦
                                      法  官  楊照男
                                      法  官  林明俊
以上正本證明與原本無異。
不得再抗告。
                                      書記官  蕭詩穎
中    華    民    國    99    年    8     月    4     日

司法院資訊處製作；財團法人民間司法改革基金會備份。
